【裁判字號】    89,訴,778
【裁判日期】    920519
【裁判案由】    
【裁判全文】
臺灣板橋地方法院民事判決  八十九年度訴字第七七八號
    原      告  丙○○
                甲○
    共      同
    訴訟代理人  陳淑芬律師
    被      告  乙○○○
    訴訟代理人  王元勳律師
                許碧真律師
右當事人間請求侵權行為損害賠償事件，本院判決如左：
    主      文
原告之訴及假執行之聲請均駁回。
訴訟費用由原告負擔。
    事      實
甲、原告方面：
一、聲明：求為判決：
  （一）被告應給付原告丙○○新臺幣（下同）一百萬元，及自起訴狀繕本送達翌日
        起至清償日止按年息百分之五計算之利息。
  （二）被告應給付原告甲○一百萬元，及自起訴狀繕本送達翌日起至清償日止按年
        息百分之五計算之利息。
  （三）前開二項聲明，原告丙○○、甲○二人分別願供擔保，請准宣告假執行。
二、陳述：
（一）原告甲○於民國八十六年八月一日生下邱柏誠，因係雙薪家庭，迫於無奈，自
      八十六年十月一日起即委託被告擔任二十四小時照顧邱柏誠之保母，除依約定
      每星期六帶回家自行照顧，星期日晚上在將邱柏誠送由被告照顧外，一有假期
      原告二人亦會將邱柏誠帶回家自行照顧，或至被告家看探視，而八十七年二月
      一日原告二人曾將邱柏誠帶回家照顧，當天晚上六時左右將邱柏誠身體正常完
      好送至被告家，由被告照顧，八十七年二月二十日為元宵節，原告二人於晚上
      購買東西送與被告並探視愛子邱柏誠，當時邱柏誠仍舊正常，並無任何異樣，
      亦未見頭頂上有任何傷勢，被告亦未告知邱柏誠有任何不適或摔傷情勢，然未
      料事隔二日即八十七年二月十二日，遽聞邱柏誠之死訊。
（二）嗣經鈞院刑事庭八十七年度自字第一九五號刑案（下稱刑案一審）審理中，委
      請內政部警政署刑事警察局（下稱刑事警察局）楊日松博士進行複驗鑑定結論
      認定邱柏誠之死亡原因為：「本屍係因頭部外傷引起腦脹、嘔吐、吸入液體發
      生肺水腫，瘀血窒息併合心肺障礙等猝死。」，是邱柏誠之真正死亡原因係頭
      部外傷所致，然稽諸前述八十七年二月十日原告二人至被告家探視邱柏誠時，
      邱柏誠還是正常完好，事隔二日即八十七年二月十二日，邱柏誠卻已亡故，此
      期間均係由被告照顧，顯見邱柏誠之頭部外傷係自八十七年二月十日晚上原告
      二人離開被告家至八十七年二月十二日上午七時四十分前邱柏誠死亡期間所造
      成，而此段期間邱柏誠均係由被告二十四小時照顧中，邱柏誠當時僅為六個月
      大嬰兒，既不會翻身、爬、坐，又不會走路，邱柏誠不可能自行導致此傷害，
      且以肉眼即可顯見之頭部外傷亦不可能毫無原因的自然造成，是邱柏誠之頭部
      外傷顯係因被告照顧期間將其摔傷所導致。又被告身為保母，依其與原告二人
      間之契約，其負有應盡全力照護邱柏誠，使其免受傷害之義務，詎被告未善盡
      照護之義務於先，使邱柏誠之頭部遭受外傷，復隱藏邱柏誠頭部受外傷之事實
      ，亦違反其防止危險發生之義務，未帶邱柏誠前往醫院救護治療其頭部外傷，
      於邱柏誠出現明顯身體不適之現象時，仍未提高其注意義務，履行其應送邱柏
      誠去醫院就診之義務，竟按平日作息習慣，於八十七年二月十二日凌晨零時三
      十分許勉強餵食邱柏誠牛奶後，被告仍不顧邱柏誠只喝牛奶三十ＣＣ左右之異
      常狀況，逕自呼呼大睡至清晨六時，甚且被告坦承當日清晨六時已起床，清晨
      六時三十分並泡牛奶，竟遲至七時要餵食牛奶時，才去察看邱柏誠，發現邱柏
      誠嘴唇發黑，全身是汗，已無呼吸跡象，被告嗣於刑案一審時改稱清晨六時發
      現，並以其年紀大，記不得時間來辯稱，顯係前後自相矛盾、顛倒不一，且被
      告於發現邱柏誠有異樣時，未緊急將其送醫治療，反而送至隔壁鄰居夏忠家，
      遲至同日上午七時二十六分始由夏忠打電話叫救護車，是以被告不但事前未善
      盡注意義務，將邱柏誠摔傷，復疏忽未注意而致邱柏誠嘔吐窒息，又事後於發
      現邱柏誠有異樣行為時，亦未緊急送醫急救，延誤治療機會，故因被告之疏忽
      ，終致釀成邱柏誠亡故之悲慟事件，被告實係不法侵害邱柏誠致死。
（三）緣本件原告二人與被告間侵權行為損害賠償之訴，其相關刑案及被告所犯業務
      過失致人於死案件部分，原告二人於先前接獲臺灣高等法院八十八年度上訴字
      第四六二三號（下稱刑案二審）刑事判決書，該判決書主文所載被告因涉有業
      務上過失傷害之罪行，而經該院判決有罪，並判處拘役五十天之刑罰在案。惟
      因原告二人對於被告係從事照護嬰兒業務之人，而竟因其疏於善盡業務上之注
      意義務，以致被害人邱柏誠頭部受傷，並因而導致嘔吐、窒息，終至邱柏誠死
      亡，被告之過失行為顯然不止僅構成業務過失傷害而已，故而已對於刑案二審
      判決依法具狀提出上訴，業經最高法院於九十二年二月十三日以九十二年臺上
      字第五九一號（下稱刑案三審）判決原刑案二審判決撤銷，發回臺灣高等法院
      ，目前已由臺灣高等法院九十二年度少連上更（一）字第九號案件（下稱刑案
      二審更審）受理中。
（四）按「不法侵害他人致死者，對支出殯葬費之人應負損害賠償責任。」，「被害
      人對第三人負有法定扶養義務者，加害人對於該第三人亦應負損害賠償責任。
      」，民法第一百九十二條第一項、第二項定有明文，復按「不法侵害他人致死
      者，被害人之父、母、子、女及配偶，雖非財產上之損害，亦得請求賠償相當
      之金額。」，民法第一百九十四條亦規定甚明。原告二人爰分別依侵權行為損
      害賠償之法律關係，對被告請求損害賠償如下：
    １、被告應給付原告丙○○之損害賠償金額計五百二十七萬五千一百五十元，包
        括：
    （１）喪葬費計二十七萬五千一百五十元。
    （２）將來的扶養費暫估約二百萬元，容後追加減。
    （３）精神慰撫金三百萬元。
    ２、被告應給付原告甲○之損害賠償金額計五百九十萬元，包括：
    （１）已支付的生育及扶養費計九十萬元。
    （２）將來的扶養費暫估二百萬元。
    （３）精神慰撫金三百萬元。
      綜上，核被告之重大業務過失，不法侵害邱柏誠致死，而導致生存在世之父、
      母、祖父母傷心不已，是依法請求被告應給付原告丙○○、甲○分別如上開所
      述之金額之損害賠償，然因原告二人顧及本身資力，遂先各為部分請求一百萬
      元。
（五）本件相關刑事案件尚未確定，目前已由最高法院將原刑案二審判決予以撤銷，
      發回臺灣高等法院以上開刑案二審更審受理中，聲請鈞院能依民事訴訟法第一
      百八十三條之規定，裁定停止本件民事訴訟程序之進行。
三、證據：提出刑事警察局法醫複驗鑑定書、偵訊筆錄、刑案一審筆錄、臺北縣警察
    局消防隊救護指揮中心受理一一九（一一０）電話救護暨一般案件記錄簿各一件
    、估價單二件、臺北縣政府殯儀館行政規費收據、喪事規費繳納明細單各一件、
    收據四件、土城市公庫繳款書、刑案二審判決書、聲明上訴狀暨上述理由狀、最
    高法院九十二年度臺上字第五九一號判決書各一件（均為影本）為證。
乙、被告方面：
一、聲明：求為判決駁回原告之訴及假執行之聲請。
二、陳述：
（一）依法務部法醫研究所（下稱法醫研究所）顧問饒宇東法醫的鑑定報告結果，即
      應認本件原告二人主張無理由。而原告二人主張被告必須負一般注意之義務，
      爾等認為該鑑定形式尚須有客觀預見可能性。
（二）本件相關刑事案件尚未確定，目前已由最高法院將原刑案二審判決予以撤銷，
      發回臺灣高等法院以上開刑案二審更審受理中，聲請鈞院能依民事訴訟法第一
      百八十三條之規定，裁定停止本件民事訴訟程序之進行。
三、證據：提出法務部法醫研究所顧問饒宇東之鑑定意見、刑案三審判決各一件（均
    為影本）為證。
  理      由
一、程序方面：
    按「訴訟中有犯罪嫌疑牽涉其裁判者，法院得在刑事訴訟終結前，以裁定停止訴
    訟程序。」，民事訴訟法第一百八十三條定有明文，此之所謂訴訟中有犯罪嫌疑
    牽涉其裁判者，係指在民事訴訟繫屬中，如當事人或第三人涉有偽造文書、證人
    偽證、鑑定人為不實之鑑定等之犯罪嫌疑，足以影響民事訴訟之裁判，非俟刑事
    訴訟解決，其民事訴訟即無從或甚難判斷者而言，原告於被告所犯刑事訴訟中提
    起附帶民事訴訟，經刑事法院以裁定移送民事法院審判，而附帶民事訴訟經刑事
    法院以裁定移送民事法院後，即成為獨立之民事訴訟，既無非俟刑事訴訟解決，
    民事訴訟即無從或甚難判斷之情形，民事法院當可自行調查審查，不受刑事法院
    認定事實之拘束，即無在刑事訴訟程序終結前，停止訴訟程序之必要（最高法院
    七十八年五月九日七十八年第十一次民事庭會議決議意旨參照）；更重要者，是
    否依上開規定裁定停止訴訟程序，法院有自由裁量之權（最高法院十九年上字第
    二二五八號、十九年抗字第一號、三十八年臺上字第一九三號判例意旨參照）。
    兩造均以本件相關刑案尚未確定，目前已由最高法院將原刑案二審判決予以撤銷
    ，發回臺灣高等法院以上開刑案二審更審受理在案，被告是否有過失致死之事實
    仍未確定，爰依上開規定聲請本院將本案裁定停止，待刑事判決確定後再行訴訟
    程序云云，揆諸首揭說明，非但與上開規定之情形未合，且經本院詳閱卷證後，
    亦認為並無再行裁定停止訴訟序之必要，此部分之聲請自無從准許，合先敘明。
二、本件原告主張：原告二人係夫妻，八十六年十月一日起即委託被告擔任二十四小
    時照顧邱柏誠之保母，八十七年二月一日原告二人曾將邱柏誠帶回家照顧，當天
    晚上六時左右將邱柏誠身體正常完好送至被告家由被告照顧，八十七年二月二十
    日為元宵節，原告二人於晚上購買東西送與被告並探視邱柏誠，當時邱柏誠仍舊
    正常，並無任何異樣，亦未見頭頂上有任何傷勢，被告亦未告知邱柏誠有任何不
    適或摔傷情勢，然未料事隔二日即八十七年二月十二日，遽聞邱柏誠之死訊，經
    刑案一審審理中，委請刑事警察局楊日松博士進行複驗鑑定結論認定邱柏誠之死
    亡原因為：「本屍係因頭部外傷引起腦脹、嘔吐、吸入液體發生肺水腫、瘀血窒
    息併合心肺障礙等猝死。」，是邱柏誠之真正死亡原因係頭部外傷所致，然稽諸
    前述，顯見邱柏誠之頭部外傷係自八十七年二月十日晚上原告二人離開被告家至
    八十七年二月十二日上午七時四十分前邱柏誠死亡期間所導致，而此段期間邱柏
    誠均係由被告二十四小時照顧中，邱柏誠當時僅為六個月大嬰兒，既不會翻身、
    爬、坐，又不會走路，邱柏誠不可能自行導致此傷害，且以肉眼即可顯見之頭部
    外傷亦不可能毫無原因的自然造成，是邱柏誠之「頭部外傷」顯係因被告照顧期
    間將其摔傷所導致，又被告身為保母，依其與原告二人間之契約，其負有應盡全
    力照護邱柏誠，使其免受傷害之義務，詎被告未善盡照護之義務在先，使邱柏誠
    之頭部遭受外傷，復隱藏邱柏誠頭部受外傷之事實，亦違反其防止危險發生之義
    務，未帶邱柏誠前往醫院救護治療其頭部外傷，於邱柏誠出現明顯身體不適之現
    象時，仍未提高其注意義務，履行其應送邱柏誠去醫院就診之義務，竟按平日作
    息習慣，遲至八十七年二月十二日上午七時要餵食牛奶時，才去察看邱柏誠，發
    現邱柏誠嘴唇發黑，全身是汗，已無呼吸跡象，再遲至同日上午七時二十六分始
    由夏忠打電話叫救護車，延誤治療機會，故因被告之疏忽，終致釀成邱柏誠亡故
    之悲慟事件，被告實係不法侵害邱柏誠致死，原告二人依民法第一百九十二條、
    第一百九十四條之規定，請求被告應賠償原告丙○○五百二十七萬五千一百五十
    元（含喪葬費二十七萬五千一百五十元，將來的扶養費暫估約二百萬元，精神慰
    撫金三百萬元）；另應賠償原告甲○五百九十萬元（包括已支付的生育及扶養費
    九十萬元，將來的扶養費暫估二百萬元，精神慰撫金三百萬元），然因原告等顧
    及本身資力，遂先各為部分請求一百萬元等情，提起本件訴訟。被告則以：依據
    法醫研究所顧問饒宇東法醫的鑑定報告結果，即應認本件原告等主張無理由，而
    原告等主張被告須負一般注意之義務，爾等認為該鑑定形式尚須有客觀預見可能
    性等語為辯，請求駁回原告之訴。
三、按「不法侵害他人致死者，對於支出醫療及增加生活上需要之費用或殯葬費之人
    ，亦應負損害賠償責任。」，「被害人對於第三人負有法定扶養義務者，加害人
    對於該第三人亦應負損害賠償責任。」，「不法侵害他人致死者，被害人之父、
    母、子、女及配偶，雖非財產上之損害，亦得請求賠償相當之金額。」，民法第
    一百九十二條第一項、第二項、第一百九十四條分別定有明文，次按當事人主張
    有利於己之事實者，就其事實有舉證之責任。民事訴訟法第二百七十七條前段亦
    規定甚明。本件原告二人主張被告因過失致其等之子邱柏誠發生死亡結果等情，
    固據其提出刑事警察局法醫複驗鑑定書、偵訊筆錄、刑案一審筆錄、臺北縣警察
    局消防隊救護指揮中心受理一一九（一一０）電話救護暨一般案件記錄簿各一件
    、估價單二件、臺北縣政府殯儀館行政規費收據、喪事規費繳納明細單各一件、
    收據四件、土城市公庫繳款書、刑案二審判決書、聲明上訴狀暨上述理由狀、最
    高法院九十二年度臺上字第五九一號判決書各一件欲行為證，被告對於上開證物
    除就刑事警察局法醫複驗鑑定書外，其餘均不為爭執，惟否認有何原告所指過失
    致死之情事，並以：依據法醫研究所饒宇東法醫之鑑定報告，其並無過失致邱柏
    誠死亡之相關認定等語為辯，經查，本件原告二人既係依民法第一百九十二條、
    第一百九十四條之相關規定，即以被害人邱柏誠死亡為前提，提起本件侵權行為
    損害賠償之訴訟，而未依或併依民法第一百九十三條、第一百九十五條等規定以
    過失致被害人邱柏誠傷害請求賠償，是參照前揭說明，原告二人自應就被告確有
    過失致邱柏誠死亡等情事負有舉證之責任，先予指明。
四、本件原告二人係以：被告於八十七年二月十二日上午七時二十五分左右，以電話
    告知原告丙○○「邱柏誠不行了」，要丙○○趕快過去，丙○○約於上午七時三
    十五分趕到被告家中，鄰居告知被告已至亞東醫院，待丙○○約於上午七時四十
    五分左右趕到醫院，急救的醫生稱邱柏誠送到醫院時已是ＤＯＡ（即到達醫院前
    死亡），被告稱邱柏誠因身體不適叫計程車送醫，於送醫途中死亡，丙○○信以
    為真。嗣原告甲○及甲○之母到達醫院時，發現邱柏誠之鼻孔下殘留有二道牛奶
    痕跡，甲○事後查閱邱柏誠當日病歷，發現病歷記載邱柏誠於當日上午七時四十
    分送到醫院時已死亡且四肢出現僵硬現象，經詢問醫師得知，嬰兒死亡至少要二
    小時以後屍體才會出現僵硬，而被告之住處到亞東醫院之車程只需十二分鐘，倘
    邱柏誠確實是在送醫途中死亡，依醫學臨床之驗證判斷，邱柏誠之屍體不可能出
    現僵硬，可判斷邱柏誠並非死於送醫途中，而係在被告家中死亡將近二小時，所
    以邱柏誠才會在送到醫院時屍體呈現僵硬；又被告對邱柏誠之死亡一概以臺灣高
    等法院檢察署法醫鑑定中心（下稱高檢署法醫中心）鑑定：邱柏誠之死亡原因為
    嬰兒猝死症等語，藉以掩飾其過失致死之刑責，然高檢署法醫中心之鑑定報告對
    造成邱柏誠嬰兒猝死症之原因絲毫未予說明，嗣經刑案一審委請楊日松博士開棺
    驗屍，究明邱柏誠猝死之原因為頭部外傷引起腦脹、嘔吐，吸入白色液體發生肺
    水腫，鬱血而窒息併合心肺障礙等猝死，邱柏誠死亡時僅六個月十一天，既不會
    翻身起坐亦不會爬，被告任職保母應有使邱柏誠頭部免於遭受外傷之義務，則引
    起其死亡原因之頭部外傷究係如何造成？職司二十四小時照顧之被告豈能無過失
    ？姑不論死者頭部之外傷是何原因造成，倘被告確實無過失，被告自應告知原告
    二人、檢察官或法官被害人頭部有受到外傷之事實，詎被告迄今均故意隱瞞死者
    頭部受有外傷一事，但以死亡原因是嬰兒猝死症，與被告個人行為絲毫無關之態
    度來面對，核被告之行為，在刑事上該當於業務過失致死之構成要件，在民事上
    自應評價為不法侵害他人致死等情，為其主要論據。
五、惟查，本件於臺灣板橋地方法院檢察署（下稱板橋地檢署）檢察官委請並會同法
    醫研究所法顧問饒宇東進行相驗，事後以臺灣高等法院檢察署法醫鑑定中心（下
    稱高檢署法醫中心）所為初驗結果，認：邱柏誠除頭部有皮下出血傷及肺水腫鬱
    血外，並無呼吸道感染及毒物反應現象，也無其他著變，亦即一健康或僅微恙的
    嬰兒，而在睡夢中被發現死亡，「周遭並無機械性窒息之證據，解剖也找不出致
    命病變」，認係「嬰兒猝死症」致死等語，有該中心八十七年三月二十七日函所
    附（八七）高檢醫鑑字第０一四六號鑑定書附卷（見相驗卷第二十二至二十八頁
    ，本件所附為影印卷，下同）可稽。而所謂「嬰兒猝死症」，係指一原為正常之
    小孩突然發生料想不到之死亡，而對此死亡原因於正確之屍體解剖後，仍找不出
    其原因，專業醫學上對嬰兒猝死症確仍存有諸多盲點而無法克服，何以同樣的現
    象在一般嬰孩上仍得安然無恙，然於特定體質的嬰孩上即迅速終止生命跡象，時
    間之快速常令人無法預防，故謂「猝死」。雖於刑案一審審理中，另委請刑事警
    察局法醫楊日松開棺複驗結果判認：「（一）據上述複驗情形，本屍係因頭部皮
    下出血傷，致震動腦脹、嘔吐、吸入白色液體，發生肺水腫鬱血而窒息，併合心
    肺障礙等猝死。（二）該皮下出血傷，如嬰兒跌、碰或翻身滾動，或其他情形均
    可造成。因嬰孩之頭骨菲薄，腦髓幼弱，容易振（震）動、腦脹、功能障礙，發
    生嘔吐、十指發紺、嘴唇發黑、肺水腫、鬱血等症狀。．．．」等語，已據鑑定
    人楊日松到院證述在卷（見刑案二審卷第二一八頁至第二二三頁，本件所附為影
    印卷，下同），並有該局八十八年八月十七日（八八）刑醫字第八０八四七號函
    附複驗鑑定書足憑（見刑案一審卷第二０二頁至第二０四頁，本件所附為影印卷
    ，下同）；惟於刑案二審調查中，檢送上開刑事警察局法醫開棺複驗結果，函請
    原鑑定人即法醫研究所顧問饒宇東表示意見，據其研判意見稱：「１、臺灣高檢
    署法醫中心鑑定書八七０一四六邱柏誠死亡一案中所述『肚皮發青，頭皮變暗併
    有樹枝狀紋等』皆是死亡後的腐敗變化，不是生前所產生。人死後數日，皮膚血
    管擴張呈暗紅色，從外觀察即是樹枝狀、網狀或大理石紋樣之斑紋，死後若未立
    即冰凍或防腐，絕大多數屍體都自然會出現這些現象，它既非外力所致，也與死
    因無關。２、『頭頂部有一處局部皮下出血』係生前發生，經查紀錄為三乘以二
    公分（所以才寫局部，不寫嚴重、大塊性），其下方並無顱骨骨折、顱內出血、
    無腦挫傷，加上生前並無腦震盪的臨床表現，也無易出血傾向，依本人經驗，這
    樣一個單獨的局部皮下出血應係生前一、二日內所為，可以是故意（打），也可
    以是意外（跌、碰）等的外力所造成，但其程度輕微，並不足於要命，也不一定
    就引起腦震盪。身體其他部位無外傷，頸部無掐痕。皮下出血與腦震盪之間有極
    大的差距，否則醫院內不就躺滿這類病人了。３、死亡勘驗時『鼻部有略呈乾涸
    的白色泡沫』，並未明指是凝乳液，所以很可能是感冒留下之鼻涕或更可能的肺
    水腫液在急救過程中壓出或吸出者。肺水腫常伴隨於嬰兒猝死症候群一起出現，
    但不是該症候群的筆因。只憑肉眼觀察而判定白色泡沫為溢奶吸入肺中之物，非
    常危險，除非它是與胃中胃酸結合而看得很清楚的白色塊狀凝乳液。而且，溢奶
    、嘔吐物被吸入氣管、支氣管或肺泡中，必定會在顯微鏡下觀察到，但事實上從
    邱柏誠肺臟的切片我並未發現有異物或凝乳液被吸入，僅有肺水腫及鬱血的變化
    ，而且生前的感冒也在痊癒當中，因呼吸道已無發炎變化。４、肺臟明顯水腫而
    變重及臟器鬱血（不是出血）是許多疾病或瀕死之前心肺循環衰竭常出現的變化
    ，與外力無直接相關，也不能因其存在而就單指是那一個疾病。５、出生時的敗
    血症經過治療，應當早已治癒，不大可能一直持續到六個月後。出生時頭頂的產
    瘤係嬰兒頭部經過產道被壓擠所產生的頭皮血腫，一般體積頗大，但經過六個月
    的時間應已吸收殆盡而看不出，即使有也是陳舊的變化，與解剖時所見的新鮮皮
    下出血不同。６、本人會對邱柏誠之死亡做出嬰兒猝死症候群（sudden  infant
    death syndrome  ）的診斷，基於下列理由：（１）送鑑資料記載，死者六個月
    大，零時三十分喝完奶後無任何異狀，放入嬰兒車上入睡，六時三十分再去看時
    忽然已經死亡，正是此症候群最常見的臨床表現。（２）解剖結果（包括肉眼觀
    察、顯微鏡觀察及毒物學分析）均未發現致命性病變，即無致命外傷、無致命性
    潛在疾病、無致命性中毒現象等。（３）有關質疑部分的某些病變，均不具重大
    意義。ａ、其頭頂部之頭皮下局部瘀傷屬輕微程度，不足於致命，也不致於導致
    腦震盪。而且嬰兒在碰到頭後若立即有腦功能失常的表現時，保母應該也會像多
    次感冒而送醫一樣地去求診才對。ｂ、肺水腫是嬰兒猝死症候群解剖時非常常見
    的表現，嚴重時甚至有泡沫樣液體出現於口鼻部。ｃ、顯微鏡下已看不到呼吸道
    感染的發炎現象，也無吸入凝乳液等異物，只見水腫鬱血變化。７、人（包括嬰
    兒）死當然一定有原因，但就是有少數急死的情況，以目前各種方式檢查，也都
    無法查出確實原因（或者即使有些微恙，也不具重要性而影響生命），這類小兒
    之死亡就被放置於嬰兒猝死症候群的診斷當中，確實原因有待各科學家進一步研
    究。目前醫學上，本症是完全無法預見而很難避免的。據說美國有種全天候的監
    視器，一發現小孩呼吸有異狀，就能及早處理，但也不一定有效。」等語，此亦
    有法醫研究所八十九年七月二十日法醫所八九理字第一二三三號函附卷足憑（見
    刑案二審卷第二六八頁至第二七０頁），再參以該所謂吸入之白色液體係呼吸道
    泌物，並非牛奶一節，業據證人即負責急救之亞東醫院小兒科醫師李雅慧於刑案
    一審審理中結證屬實（見刑案一審卷第五十三頁），而被告僅為受僱之保母，尚
    非專業醫師，是其縱加注意，仍無法防止邱柏誠因嬰兒猝死症死亡，此既非被告
    所能預見注意及之，自不得遽謂被告之行為與邱柏誠死亡之結果間，有何相當因
    果關係可言。
六、原告二人雖復主張：被告於八十七年二月十二日上午六時許起床時，未及時查看
    邱柏誠之狀況，遲至上午七時許方發現邱柏誠嘴唇發黑，全身是汗，已無呼吸跡
    象時，又未予立刻施救，反將之抱到隔壁鄰居夏忠家中，延誤送醫時機，而違反
    應盡緊急送醫義務，亦具過失云云，然亦為被告所否認。經查，邱柏誠就寢之嬰
    兒床係置於被告之床邊，業據被告於相關刑案中供陳在卷，衡情被告起床時即能
    瞥見身旁之邱柏誠，而被告亦稱其起床時，曾探視邱柏誠並無異樣，一如熟睡般
    ，迨至同日上午七時許之哺奶時間，始發覺其並無呼吸等情，核與證人即鄰居夏
    允文（即夏忠之子）於刑案一審審理中證稱：「我看邱柏誠好像睡眠狀態，但仔
    細一摸卻無心跳」，「（問：邱柏誠抱到你家時氣色如何？）只有嘴唇顏色比較
    奇怪，有體溫手腳亦無僵硬情形。」等語相符（見刑案一審卷第一０七頁至第一
    ０八頁），足見是日清晨六時許，被告起床後，應曾查看邱柏誠之情況，僅依當
    時邱柏誠之熟睡外觀，尚無法發覺有何異狀，況當時邱柏誠既處於睡眠狀態，被
    告以肉眼觀察是否安好而未將之吵醒，亦符常情，故原告二人主張被告起床時，
    未查看邱柏誠之狀況云云，並未就此情事實為何舉證，而被告之抗辯與證人之陳
    述及事實未見有何出入，是原告二人此部分之主張亦非可採。
七、再者，依前揭刑事警察局複驗鑑定報告書中指出「於發現嬰孩嘴唇發黑發汗時，
    不論有無呼吸，應送醫診斷急救」一節，衡諸本件原告丙○○於刑案一審時陳述
    ：伊接獲被告通知時約上午七時二十五分，而被告託夏忠於上午七時二十六分以
    一一九呼叫救護車，有臺北縣警察局消防隊救災救護指揮中心受理一一九電話救
    護暨一般案件紀錄簿在卷（詳刑案一審卷第五十九頁）足憑，且被告與證人夏忠
    、夏允文於刑案一審審理中均證稱：被告於與丙○○聯絡後便前往醫院等語（分
    別參刑案一審卷第七十四頁、第八十一頁、第一０八頁），及證人夏允文於刑案
    一審審理中證述自被告將邱柏誠抱至夏家求援至送醫大約十分鐘左右等語，是被
    告到達夏家之時間應為上午七時十五分許，又參諸證人夏忠及夏允文所描述被告
    至伊等住處時之神情為「她說小孩怎麼會這樣」、「我是在房間聽到吳女驚惶的
    叫聲．．．」等情（見刑案一審卷第一０七頁、第一０八頁），可知被告將邱柏
    誠抱往夏家時神色倉惶，顯係初發現邱柏誠異樣即將之抱往夏家，故被告發現邱
    柏誠異樣之時間，應係當日上午七時十五分之前不久。又被告至夏家於委託夏忠
    及夏允文代為看顧邱柏誠時，旋即電告原告丙○○，是時，夏允文並曾對邱柏誠
    施以人工呼吸急救，夏忠則以一一九呼叫救護車，故在此期間，被告所為無非係
    以急救邱柏誠為要，且依當時緊急情況，其一人在家孤立無助又乏急救常識，實
    難苛求迅對邱柏誠施以急救，其向夏家求援，應無不當可言，且核其所為，均能
    符合上述複驗鑑定書所指送醫急救之措施，是均難謂被告此間有何延誤將邱柏誠
八、又查，邱柏誠由被告及證人夏允文不及待救護車前來，即攔計程車直奔亞東醫院
    急救，亦約莫十分許，業據證人夏允文於刑案一審審理中證述明確（見刑案一審
    卷第一０八頁），雖邱柏誠經亞東醫院判定為同日七時四十分許到院前已呈死亡
    狀態（通稱ＤＯＡ），有該院病歷資料附卷可按（參相驗卷第四十四頁），復經
    證人李雅慧醫師證陳屬實（參刑案一審卷第五十二頁），亦無法遽認若被告捨求
    助夏家而逕往醫院，則邱柏誠當不致生死亡之結果，是被告未直接將邱柏誠送醫
    之行為，與邱柏誠死亡之結果間，亦顯難認有相當之因果關係，是被告對邱柏誠
    之死亡結果並非能注意，且原告二人復無法舉證證明被告究係因何過失行為肇此
    結果，其等間又有何相當因果關係，原告二人所舉證據，無從為被告不法侵害他
    人致死之認定，僅得為不法侵害他人身體之證明，而刑案二審認定之情事亦恰與
    本院相同，此有刑案二審卷及判決書在卷足憑，是原告二人之上開舉證，均不得
    遽認被告確有原告所指侵權行為之情事。
九、綜上所述，原告二人之上開主張，僅能證明被告有過失傷害原告二人之子邱柏誠
    ，然被告之過失行為，與邱柏誠所生死亡之結果，難認其間有何相當因果關係之
    存在，是被告上開抗辯則與事理相符，自可採信；從而，原告二人依據侵權行為
    法律關係及民法第一百九十二條第一項、第二項、第一百九十四條相關規定，請
    求被告各賠償其等二人精神慰撫金一百萬元，及均自起訴狀繕本送達之翌日起至
    清償日止，按週年利率百分之五計算之利息，為無理由，其等假執行之聲請亦失
    所附麗，依法自應併予駁回。
十、據上論結，本件原告之訴為無理由，依民事訴訟法第八十五條第一項前段、第七
    十八條，判決如主文。
中      華      民      國    九十二    年      五      月     十九     日
                                臺灣板橋地方法院民事第二庭
~B法      官  鍾啟煌
右為正本係照原本作成
如對本判決不服，須於判決送達後廿日內，向本院提出上訴狀，上訴臺灣高等法院（
應按他造人數提出繕本）。
中      華      民      國    九十二    年      五      月     十九     日
~B法院書記官  李威賜


司法院資訊處製作；財團法人民間司法改革基金會備份。
